臺灣高等法院刑事判決　　　　　　　　93年度上訴字第3524號
上　訴　人
即　被　告　乙○○
指定辯護人　蔡富強　律師
上列上訴人因偽造文書等案件，不服臺灣臺北地方法院93年度訴
緝字第14號，中華民國93年10月20日第一審判決（起訴案號：臺
灣臺北地方法院檢察署89年度偵字第7224號），提起上訴，本院
判決如下：
    主  文
上訴駁回。
    事  實
一、乙○○與吳永男、曾世充、林榮邦、鄭戊戍（吳永男由原審
    另行審結，曾世充、林榮邦、鄭戊戍業經原審判處罪刑在案
    ）於民國八十八年一月間，共組詐欺集團，王麗華（另經本
    院判處罪刑確定）因向曾世充借款無法清償，竟接受曾世充
    之提議，於同月加入該詐欺集團，乙○○、吳永男、曾世充
    、林榮邦、鄭戊戍、王麗華乃共同意圖為自己不法之所有，
    基於詐欺及行使偽造私文書之概括犯意聯絡，先由吳永男於
    同月十八日分別向臺北銀行雙和分行、世華銀行新店分行開
    立支票存款帳戶領得支票後，共謀推由乙○○冒名「吳永男
    」、王麗華冒名「章文瑛」，藉詞開立超商，向他人承租房
    屋、詐購家具、電器、文具等財物，並由乙○○開立吳永男
    之上開支票及持林忠義名義之支票（該支票帳號並非林忠義
    開立，支票亦非林忠義簽發，係吳永男經由不詳管道取得）
    作為付款之工具，使各該商家誤以為其等有付款之真意，因
    而交付財物或利益。乙○○及王麗華購得之財物或利益，再
    由曾世充、林榮邦等人藏放、處分以獲利，王麗華則可藉以
    抵免其積欠曾世充之債務。六人議定後，乙○○與王麗華即
    自八十八年一月十九日起至同年月二十八日止，基於上述謀
    議，對外自稱係表兄妹關係，連續於附表一各編號所示之時
    間、地點，向附表一所示之各被害人，分別洽租房屋及訂購
    如附表一所示之物品、勞務，並交付附表二所示之支票作為
    付款工具，使附表一所示之被害人均陷於錯誤，分別交付、
    提供如附表一所示之財物及利益。並由各被害人將貨物運送
    至臺北市○○○路八五巷二二號二樓乙○○等人向丙○○承
    租之房屋，或由乙○○、王麗華等人直接派貨車載運貨物。
    王麗華並於附表五所示之優美股份有限公司（下稱優美公司
    ）及豐加有限公司（下稱豐加公司）之驗收單等文件上，連
    續冒「章文瑛」之名，接續二次、三次，於客戶確認（簽名
    ）欄簽收，持交送貨之優美公司及豐加公司人員，藉以表示
    收到貨物之意思而行使之，足以生損害於章文瑛本人及優美
    公司、豐加公司。末由曾世充、林榮邦、鄭戊戌等人將上開
    詐得之財物，分別載運至臺北市○○街一六九之一號五樓王
    麗華住處、彰化縣彰化市○○街二五號曾世充住處或彰化縣
    彰化市○○街六四巷七之二號二樓林榮邦住處藏匿或銷贓。
    迨至八十八年一月底二月初，王麗華交付予前開被害人之支
    票均陸續退票，且臺北市○○○路八五巷二二號二樓乙○○
    等人租屋處亦人去樓空，丙○○等人始知受騙。嗣經警循線
    查知「章文瑛」實為王麗華所冒名，經通知王麗華到案後，
    供出上情，並於王麗華位於臺北市○○街一六九之一號五樓
    復供出曾世充、林榮邦、鄭戊戌等人，並於曾世充及林榮邦
    之前開住所查獲如附表四所示之贓物。
二、案經臺北市政府警察局士林分局報告臺灣士林地方法院檢察
    署呈請臺灣高等法院檢察署檢察長令轉及臺灣臺北地方法院
    檢察署檢察官自動檢舉偵查起訴。
    理  由
一、上訴人即被告乙○○於當固不否認共犯本件詐欺、行使偽造
    私文書犯行，惟辯稱：附表一編號二、三犯行，僅共犯王麗
    華一人前往詐騙，伊並未出面，且本案係伊主動告知被害人
    丙○○伊本名乙○○、「章文瑛」本名王麗華，及王麗華之
    地址，警方因而破案，應符合自首要件等語。其於本院復辯
    稱：伊並不知情，亦未行使偽造私文書云云。
二、經查：
  (一)本件詐欺集團係先由共同被告曾世充、林榮邦、鄭戊戍三人
    出資向共同被告吳永男購買空白支票，嗣因共犯王麗華向共
    同被告曾世充借款無法清償，共同被告曾世充乃提議王麗華
    加入，而由被告乙○○化名「吳永男」，王麗華化名「章文
    瑛」，向被害人丙○○、優美公司、多加公司、豐加公司、
    甲○○承租房屋及詐購商品、勞務，再開立共同被告吳永男
    之支票及以附表二編號五之林忠義名義支票佯作支付，以取
    信各被害人及商家，俟貨品交付後，即由共同被告曾世充、
    林榮邦、鄭戊戌載運至他處藏匿及銷贓之事實，業據被告乙
    ○○於本案警訊、偵查中自承明確，並於王麗華因本件犯罪
    事實被訴之臺灣士林地方法院八十八年度訴字第二三一號偽
    造有價證券等案件（下稱王麗華偽造有價證券等案件）偵、
    審中陳述綦詳（八十八年度偵字第六三三０號偵卷第二十頁
    以下八十八年三月十六日、同月十七日警訊筆錄、第五八頁
    以下八十八年七月七日偵查筆錄、臺灣士林地方法院八十八
    年度訴字第二三一號刑事案件八十八年九月三日、十月八日
    訊問筆錄），被告乙○○並於原審坦承案內吳永男名義之支
    票為其所簽立等語（原審九十三年三月三日訊問筆錄）。共
    犯王麗華於其被訴前揭偽造有價證券等案件亦自承冒用「章
    文瑛」之名義，與被告乙○○共同出面，持附表二各編號所
    示之支票，向附表一各編號之商家及個人，以附表一各編號
    所示之方式詐取財物及財產上不法利益，並於附表五各編號
    之單據上冒「章文瑛」之名簽收等情，且於原審證述明確（
    八十八年度偵字第三三三一號偵卷附八十八年三月十五日警
    訊筆錄，臺灣士林地方法院八十八年度訴字第二三一號刑事
    卷附八十八年四月二十七日、五月二十三日、同月三十日、
    六月二十五日、九月三日、八十九年五月三十日訊問筆錄、
    本院九十二年度上更(一)字第二二四號卷附九十二年五月十六
    日、同年八月五日訊問筆錄、原審九十一年度訴字第一三０
    二號刑事卷附九十二年三月二十日訊問筆錄），並經警依被
    告乙○○、共犯王麗華之供述，至共同被告曾世充及林榮邦
    公司詐購之皮沙發，於共同被告林榮邦住處查獲渠等向被害
    人甲○○詐購之池上米一大包、五小包及向被害人丙○○詐
    得之空氣清淨器、電子鍋、燈具、吸塵器等贓物。被告乙○
    ○、共犯王麗華前後陳述之細節雖略有不一，惟其二人與共
    同被告吳永男、曾世充、林榮邦、鄭戊戍互有犯意聯絡，相
    互謀議，而推由被告乙○○、共犯王麗華下手實施本件犯行
    等情，應可認定。
  (二)參以證人即承辦吳永男支票帳戶開戶事宜之世華銀行新店分
    行行員薛嘉明、臺北銀行雙和分行行員洪千惠，分別於王麗
    華偽造有價證券等案件審判中證稱：開戶者與
    相符等語，此有該日訊問筆錄可稽（臺灣士林地方法院八十
    八年度訴字第二三一號刑事案件八十八年十月八日訊問筆錄
    ），且共同被告吳永男至臺北銀行雙和分行開戶時，曾提供
    「勁達新業有限公司」（下稱勁達公司）名片予該銀行承辦
    人員徐萍華，再由該銀行櫃檯襄理張碧蓮前去勁達公司拜訪
    確認等情，亦據證人徐萍華、張碧蓮於王麗華偽造有價證券
    等案件證述明確（同案件同日訊問筆錄、十一月二日訊問筆
    錄）。並觀之勁達公司登記資料，確有股東吳永男其人，有
    公司登記卷影本附於該案卷宗可稽（同卷宗第二七九至二九
    四頁）。至於共同被告吳永男雖曾於八十七年十一月三十日
    、八十八年一月二十五日二度以
    然依各該次申請補發所提出之照片、登記卷宗內之照片，與
    世華銀行新店分行、臺北銀行雙和分行申請開戶之照片核對
    結果，均明顯為同一人（同卷宗第一一八至一二一頁、第一
    六六至一六七頁、第一七四頁、第二八九至二九０頁），足
    見申請吳永男支票帳戶開戶時所用之
    片，且經銀行承辦人員核對無誤，顯係共同被告吳永男本人
    親自開戶無訛。再參以被告乙○○於王麗華偽造有價證券等
    案件證稱：票是吳永男叫我去拿的，老板為吳永男，曾世充
    、林榮邦、鄭戊戌是合夥，鄭戊戌有出錢等語（臺灣士林地
    方法院八十八年度訴字第二三一號刑事案件八十八年九月三
    日、十月八日訊問筆錄）。其於本案偵查中復供稱：是吳永
    號偵卷第五八、五九頁、第一四八頁、一五０頁），且於原
    審審理共同被告吳永男本件偽造文書等案件（本院九十二年
    度訴緝字第一一二號）審判期日證稱：在台灣士林地方法院
    之證言屬實，吳永男確有賣支票給曾世充等語，有該案審判
    筆錄附於該案卷宗可稽，及共犯王麗華於原審證稱：（附表
    二編號五）林忠義支票是被告吳永男拿給我的，是晚上拿的
    ，當時已經簽好。是家具公司跟我講金額，我跟被告乙○○
    說，被告吳永男就直接拿給我了，我跟被告乙○○一起去家
    具行，家具行告訴我金額，被告乙○○在場應該有聽到，回
    去後我再說一次，被告吳永男應該也有聽到，隔天晚上吳永
    有一些雜七雜八的人在場，我一定要先跟被告吳永男說一聲
    ，我印象中被告吳永男在場，被告乙○○在場，還有沒有見
    過的人，我知道被告吳永男與被告乙○○認識．．．被告吳
    永男的支票本來就是要騙的怎麼會兌現．．．（吳永男警訊
    時拍攝之照片）就是我認識的吳永男沒錯，我曾與被告吳永
    我講「章文瑛」是他女友，可以用「章文瑛」的名字，並把
    支票交給乙○○，我跟他講了十分鐘，所以看得很清楚等語
    明確（原審九十一年度訴字第一三０二號刑事卷附原審九十
    二年三月二十日、六月二十一日訊問筆錄），並於其被訴偽
    造有價證券案件供稱：先認識曾世充，乙○○、林榮邦係曾
    世充帶到臺北認識的，鄭戊戌是到林森北路來找曾世充認識
    的。曾世充、林榮邦、鄭戊戌都知道，事後有聽他們說東西
    如何處理。第一次看到乙○○時，他們說吳永男是董事長，
    但那時他較忙，要給乙○○，要其對外稱乙○○是吳永男，
    見過吳永男二、三次等語（臺灣士林地方法院八十八年度訴
    字第二三一號案件八十八年十月八日訊問筆錄、審判筆錄、
    該案上訴審即本院八十九年度上訴字第二六七四號案件八十
    九年九月四日訊問筆錄、該案更(一)審即本院九十二年度上更
    (一)字第二二四號案件九十二年五月十六日訊問筆錄），足見
    共同被告吳永男確有前往開立支票存款帳戶領取支票，並將
    支票及印章交予被告乙○○，由被告乙○○開立附表二編號
    一至四、六至八之支票，交予共犯王麗華供詐騙之用，被告
    乙○○上開自白情節與事實相符。
  (三)被告雖辯稱：附表一編號二（被害人為優美公司）、編號三
    （被害人為多加國際資訊有限公司，下稱多加公司）犯行，
    係共犯王麗華自行向廠商訂貨，伊並未出面云云。然查：優
    美公司經理蔣慶琥警訊中指稱：是一月二十一日九時許在臺
    北市○○○路八五巷二二號遭「吳永男」及「章文瑛」詐騙
    財物，其二人出面訂貨，於訂貨當日由「吳永男」開具支票
    支付等語（八十八年度偵字第七二四七號偵卷第四二、四三
    頁）；優美公司職員呂淑嫆警訊中亦證稱：優美公司係遭冒
    名吳永男、章文瑛者詐取財物，經指認冒名吳永男者為乙○
    ○無誤等語（八十八年度偵字第六三三０號偵卷第二七頁反
    面）；多加公司負責人葉堂柱警訊中指稱：吳永男年約四十
    歲，如再見到我能指認．．．支票票主吳永男之男子有出面
    與我接洽生意，但均在旁邊由「章文瑛」介紹是其兄等語（
    八十八年度偵字第七二四七號偵卷第十頁反面、第十一頁反
    面），參以被告乙○○並不否認與王麗華佯稱表兄妹，向被
    害廠商接洽，有如前述，被告乙○○辯稱：係共犯王麗華自
    行向優美公司、多加公司訂貨云云，已非可取。況被告乙○
    ○既與共犯王麗華及其餘共同被告間互有犯意聯絡如前述，
    被告乙○○並負責開立吳永男名義支票供共犯王麗華持以詐
    騙各被害個人、廠商，則亦不能僅以其未參與某部分構成要
    件行為之實施，而解免罪責，此部分辯解並非可採。
  (四)有關被告乙○○之詐欺、行使偽造私文書犯行，復經被害人
    丙○○、被害人優美公司之員工林基雄、蔣慶琥、呂淑嫆、
    被害人多加公司之負責人葉堂柱、被害人豐加公司職員宋心
    靜、潘麗嬌、被害人甲○○及林忠義證述明確，並有被害人
    丙○○代為裝潢及代購電器之估價單、贓物認領保管收據、
    被害人優美公司之驗收單、交貨單、訂購單、報價單、合約
    書、被害人多加公司之送貨單、統一發票、出貨單、被害人
    豐加公司之出貨單、訂購單、贓物認領保管收據、被害人甲
    ○○之交易憑證、被害人林忠義遭冒名向中國農民銀行內湖
    分行開戶申請支票之相關資料、支票、退票理由單（各詳如
    附表一證據欄所載）、臺北市政府警察局士林分局檢查紀錄
    表（八十八年度偵字第六三三０號偵卷第二九至三二頁）、
    查獲贓物照片（同偵卷第四六至四八頁）在卷可證，而共犯
    王麗華所涉偽造有價證券等案件並經本院以九十二年度上更
    (一)字第二二四號判處有期徒刑十月確定，共同被告曾世充、
    林榮邦、鄭戊戍亦經原審以九十一年訴字第一三０二號分別
    判處罪刑在案。
  (五)證人丙○○、林基雄、葉堂柱、宋心靜、潘麗嬌、林忠義部
    分，經本院援用之他案檢察官偵查中或於法院之證言（如附
    表一證據欄所示，除證人宋心靜於本院九十一年度訴字第一
    三０二號案件九十一年四月二十八日所為證言以外），分別
    為各該證人於偵查中向檢察官或於本案審判外向法官所為之
    陳述，依刑事訴訟法第一百五十九條之一規定，得為證據，
    原審辯護人認為證人林基雄、葉堂柱、宋心靜、潘麗嬌、林
    忠義上開證言，屬被告以外之人於審判外之言詞陳述，依同
    法第一百五十九條第一項規定不得作為證據云云，不足採信
    。又證人丙○○、蔣慶琥、呂淑嫆、宋心靜、甲○○如附表
    一、二、四、五、六號證據欄所載警訊中之證言，雖為被告
    以外之人於審判外之陳述，惟未經當事人、辯護人於言詞辯
    論終結前聲明異議，依同法第一百五十九條之五第二項之規
    定，亦得作為證據，附此敘明。
  綜上所述，本件事證明確，被告所辯並非可採，犯行洵堪認定
  。
三、核被告所為，於附表一編號一詐取承租房屋之使用利益、編
    號五詐取裝潢施工之勞務利益行為，均係犯刑法第三百三十
    九條第二項、第一項之詐欺得利罪。於附表一編號二至六分
    別詐取辦公用品、資訊產品、家具、裝潢建材、家電、池上
    米等財物之行為，均係犯同條第一項之詐欺取財罪。被告在
    附表一編號二、四之時、地訂貨後，冒「章文瑛」之名於附
    表五所示之驗收單、訂購單上簽名，表示收到貨物之意思，
    並持以向各該店家行使，均係犯同法第二百十六條、第二百
    十條之行使偽造私文書罪。被告偽造署押係偽造私文書之部
    分行為，不另論罪，其偽造私文書之低度行為，為行使偽造
    私文書之高度行為所吸收，僅論以行使偽造私文書罪。又被
    告推由共犯王麗華冒「章文瑛」之名於附表五編號一、二之
    二張驗收單上簽名，於附表五編號三至五之三張訂購單上簽
    名，各係本於單一犯意之數個舉動，為接續犯。被告與共同
    被告吳永男、曾世充、林榮邦、鄭戊戍、共犯王麗華間，有
    犯意聯絡；共同被告吳永男、曾世充、林榮邦、鄭戊戍，事
    前同謀，推由被告乙○○、共犯王麗華下手實施詐欺、行使
    偽造私文書犯行，被告乙○○與共犯王麗華有犯意聯絡及行
    為分擔，為共同正犯，共同被告吳永男、曾世充、林榮邦、
    鄭戊戍雖參與構成要件以外行為，惟係以自己共同犯罪之意
    思為之，亦均為共同正犯。起訴書雖記載某姓名年籍不詳綽
    號「阿貓」成年男子，與被告、共同被告吳永男、曾世充、
    林榮邦、鄭戊戍、共犯王麗華等人，共犯本件犯行，被告於
    警訊時亦供稱：該詐欺集團尚有綽號「阿貓」之人，住在臺
    北市○○街一七七巷二一號，有部分詐得之財物藏放在該處
    等語。惟經本院於王麗華偽造有價證券更(一)審即九十二年度
    上更(一)字第二二四號案內函查該戶並訊問結果，共犯王麗華
    指稱：不認識到庭之人，該人不是「阿貓」，有臺北市大同
    區戶政事務所九十二年五月二十六日北市大戶二字第０九二
    三０六五九六００號函及訊問筆錄附於該案卷宗可憑（該案
    卷第一二九頁、該案九十二年六月二十七日訊問筆錄）。是
    綽號「阿貓」者是否確實存在，已有疑問。且警方於案發時
    至上開地點搜查結果，亦因鐵門深鎖並未查獲相關贓物（見
    臺灣士林地方法院八十八年度訴字第二三一號卷第五九頁警
    訊筆錄）。本案除被告之供述外，既乏其他相關證據足以證
    明確有綽號「阿貓」之人曾與被告等人共謀參與本案犯行，
    自不能認定「阿貓」亦為本案共同正犯。被告上揭二次詐欺
    得利犯行、五次詐欺取財犯行及二次行使偽造私文書之犯行
    ，各均時間緊接，觸犯犯罪構成要件相同之罪名，顯各係出
    於概括之犯意反覆為之，均為連續犯，均應依刑法第五十六
    條之規定以一罪論，並均依法加重其刑。被告所犯詐欺得利
    、詐欺取財及行使偽造私文書三罪間，有方法目的之牽連關
    係，應從一重之行使偽造私文書罪處斷。被告另辯稱：被害
    人丙○○於八十八年三月九日警訊稱「聽到消息說章文瑛住
    臺北市○○街一六九之一號五樓」等語，此係伊主動打電話
    給丙○○提供消息，並告知丙○○其本名為乙○○，「章文
    瑛」即是共犯王麗華，及提供王麗華身分資料，請丙○○報
    警處理，符合自首要件云云。惟按自首以對於未發覺之罪投
    案而受裁判為要件，其方式雖不限於自行投案，即託人代理
    自首或向非偵查機關請其轉送，亦無不可，但須有向該管司
    法機關自承犯罪而受裁判之事實，始生效力，若於犯罪後，
    僅向被害人或非有偵查犯罪職務之公務員陳述自己犯罪之事
    實，而無受裁判之表示，即與自首之條件不符（最高法院五
    十年度臺上字六五號判例參照）。經查：本件最初係由丙○
    ○於八十八年一月三十一日，向臺北市政府警察局中山分局
    提出告訴，斯時丙○○尚不知冒名「吳永男」、「章文瑛」
    者之真實姓名年籍，此有被害人丙○○當日警訊筆錄附卷可
    憑（八十八年度偵字第七二四七號偵卷第六頁）。雖被害人
    丙○○於當日警訊中陳稱：「．．．但我有聽到消息說章文
    瑛住臺北市○○街一六九之一號五樓」等語，然被害人丙○
    ○當日警訊中仍陳稱：「（你是否知道章文瑛及吳永男當時
    是冒名身分，是否知道詳細年籍資料，可否提供警方參考？
    ）我不知道他們是冒名身分，我也不知道他們正確年籍資料
    」等語（八十八年度偵字第三三三一號偵卷第十三頁反面）
    ，同月十六日警訊時亦未指述冒名「吳永男」男子之正確姓
    名（同偵卷第十四頁），足見被告辯稱：有向丙○○主動告
    知自己與王麗華之真實姓名年籍云云，已非實在。則縱令被
    告主動電告丙○○有關王麗華之地址請求報警等情屬實，亦
    難認其自己有接受裁判之意思，不符合自首之要件。辯護人
    及被告聲請傳喚證人丙○○，以證明被告符合自首要件，然
    丙○○經原審、本院合法通知並未到庭，有送達證書在卷可
    稽，且此部分事證已明，無再行傳喚之必要，併此敘明。
四、原審以被告罪證明確，依刑法第二十八條、第五十六條、第
    二百十六條、第二百十條、第三百三十九條第一項、第二項
    、第五十五條、第二百十九條，罰金罰鍰提高標準條例第一
    條前段規定，並於審酌被告犯罪後坦承犯行，態度尚稱良好
    ，然本件連續詐欺、偽造文書之次數及犯罪情節，受詐騙之
    個人、商號眾多，詐騙金額達二百餘萬元（除附表二之開票
    金額一百八十七萬零五百九十三元外，另有丙○○之電器品
    二十一萬餘元），所生損害非輕，及被告犯罪之動機、目的
    、手段等一切情狀，量處有期徒刑一年六月。並敘明偽造如
    附表五所示之「章文瑛」署押五枚，應依刑法第二百十九條
    之規定宣告沒收。至於案內附表二編號五林忠義名義支票（
    含其上林忠義印文），因被告等人持該支票向豐加公司詐騙
    之部分，尚不構成偽造有價證券或行使偽造有價證券罪而應
    不另為無罪諭知（詳如後述），且該紙支票雖屬供被告犯罪
    所用之物，然既已持交被害人，難認為仍屬被告或共同被告
    吳永男、曾世充、林榮邦、鄭戊戍、共犯王麗華所有，是該
    紙支票（及其上偽造林忠義印文），爰不於本案內諭知沒收
    。
五、原審並認定下列部分應不另為無罪之諭知：
  (一)公訴意旨另以：被告與共同被告吳永男、曾世充、林榮邦、
    鄭戊戍、共犯王麗華，就附表一編號四之詐欺犯行所交付之
    附表二編號五之支票，係被告等人自不詳管道取得且已蓋妥
    林忠義印文，推由被告依所需金額加以填載完成後，交予共
    犯王麗華向豐加公司詐騙而行使，因認被告共同涉犯刑法第
    二百零一條偽造有價證券、行使偽造有價證券犯行云云（行
    使之低度行為應為偽造之高度行為所吸收；又起訴書證據及
    所犯法條欄雖未記載偽造有價證券或行使偽造有價證券罪條
    文，惟起訴書犯罪事實欄業已記載：「由乙○○持．．．(2)
    不詳管道取得，已蓋妥『林忠義』印章之空白支票。依所需
    金額填載完成．．．交由王麗華支付前開各項支出」等語，
    起訴書附表一編號四「行為」欄對於王麗華持附表二編號五
    之林忠義名義支票交付豐加公司以支付貨款等情，亦記載明
    確，且公訴人於原審九十二年二月二十七日訊問時，補稱：
    就被告等人使用林忠義空白支票部分，另涉犯刑法第二百零
    一條之罪等語，檢察官認為被告偽造林忠義支票進而行使之
    偽造有價證券犯罪事實，業已起訴）。
  (二)按犯罪事實應依證據認定之，無證據不得認定犯罪事實，刑
    事訴訟法第一百五十四條第二項定有明文。又刑事訴訟法第
    一百六十一條第一項規定：檢察官就被告犯罪事實，應負舉
    證責任，並指出證明之方法。因此，檢察官對於起訴之犯罪
    事實，應負提出證據及說服之實質舉證責任。倘其所提出之
    證據，不足為被告有罪之積極證明，或其指出證明之方法，
    無從說服法院以形成被告有罪之心證，基於無罪推定之原則
    ，自應為被告無罪判決之諭知（最高法院九十二年度臺上字
    第一二八號判決意旨參照）。
  (三)訊據被告乙○○否認涉有此部分偽造有價證券或行使偽造有
    價證券犯行，辯稱：根本沒有見過附表二編號五該紙支票等
    語。
  (四)經查：如附表二編號五之支票，確係他人冒用林忠義名義開
    戶領用，客觀上屬於偽造之支票等情，固據被害人林忠義、
    證人即開戶銀行之承辦人員林文理於王麗華偽造有價證券等
    案件證述明確（臺灣士林地方法院八十八年度訴字第二三一
    號案件八十八年十月八日訊問筆錄）。然共犯王麗華於原審
    證稱：「林忠義支票是吳永男拿給我的」等語，有如前述，
    被告否認交付該紙支票予共犯王麗華，已非全然無據。參以
    共犯王麗華於原審證稱：拿到林忠義支票時，已經簽填完成
    ，沒有看到是何人簽發等語（原審九十二年三月二十日訊問
    筆錄），及證人即豐加公司店員宋心靜於原審證稱：我拿到
    的支票是已經開好的，是「章文瑛」交給我的，並非當場簽
    填，沒有看到簽填的情形等語（原審九十一年度訴字第一三
    ０二號案件九十二年四月二十八日訊問筆錄），且觀之附表
    二編號五支票上之大寫國字金額，其書寫方式與附表二其餘
    吳永男名義支票上被告乙○○所填載之大寫國字金額相較，
    編號五支票之字跡較為潦草，其餘支票之字跡則較工整，筆
    順亦有明顯差異，又編號五支票之國字金額記載係以「正」
    字結尾，其餘支票均以「整」字結尾，則該紙林忠義名義支
    票上之金額，實難遽認係被告所填寫。又共犯王麗華雖於原
    審證稱：（附表二編號五）林忠義支票是被告吳永男拿給我
    的，是晚上拿的，當時已經簽好。是家具公司跟我講金額，
    我跟被告乙○○說，被告吳永拿就直接拿給我了等語（原審
    九十一年度訴字第一三０二號卷附原審九十二年三月二十日
    訊問筆錄），被告辯稱：對於該紙支票並不知情云云，固非
    可信，然本件係由共同被告吳永男開立自己名義之帳戶領取
    支票供詐騙使用，則由被告主觀認知而言，本件詐騙所行使
    之支票在客觀上非屬偽造之有價證券，是被告縱不知悉該紙
    林忠義支票係屬偽造，亦與事理相符，難認其主觀上有何行
    使偽造有價證券之犯意。此外，本院依卷存其他證據，亦無
    從認定被告、其餘共同被告或共犯王麗華有偽造該紙林忠義
    名義支票之行為，亦無從認定被告明知該紙支票係屬偽造，
    依上開說明，不能證明被告涉犯此部分罪行，本應諭知無罪
    ，惟公訴人認此部分犯行，與前開論罪科刑部分間，有牽連
    犯之裁判上一罪關係，爰不另為無罪諭知。
六、本院經核上開各情，認為原判決認事用法，並無不合，量刑
    亦屬妥適。被告上訴猶執前詞否認犯罪，指摘原判決不當，
    為無理由，應予駁回。
據上論斷，應依刑事訴訟法第368條，判決如主文。
本案經檢察官呂光華到庭執行職務。
中　　華　　民　　國　　94　　年　　3　　月　　25 　　日
　　　　　　　　　刑事第二十庭審判長法　官  陳貽男
　　　　　　　　　　　　　　　　    法　官  許仕楓
　　　　　　　 　 　　　　　　　　　法　官  李世貴
以上正本證明與原本無異。
如不服本判決，應於收受送達後十日內向本院提出上訴書狀，其
未敘述上訴之理由者並得於提起上訴後十日內向本院補提理由書
（均須按他造當事人之人數附繕本）。
                                    書記官  魏汝萍
中　　華　　民　　國　　94　　年　　3　　月　　25 　　日
附錄：本案論罪科刑法條全文
  刑法第二百一十六條
    行使第二百十條至第二百十五條之文書者，依偽造、變造文
    書或登載不實事項或使登載不實事項之規定處斷。
  刑法第二百一十條
    偽造、變造私文書，足以生損害於公眾或他人者，處五年以
    下有期徒刑。
  刑法第三百三十九條
    意圖為自己或第三人不法之所有，以詐術使人將本人或第三
    人之物交付者，處五年以下有期徒刑、拘役或科或併科一千
    元以下罰金。
    以前項方法得財產上不法之利益或使第三人得之者，亦同。
    前二項之未遂犯罰之。
┌───────────────────────────────────┐
│附表一                                                                │
├─┬─────┬────┬─────────┬────────────┤
│編│(一)行為時間│被害人  │行為              │證據                    │
│號│(二)行為地點│        │                  │                        │
├─┼─────┼────┼─────────┼────────────┤
│一│(一)八十八年│丙○○  │王麗華冒「章文瑛」│(一)被害人丙○○指訴（八十│
│  │  一月十九│        │之名，乙○○冒名「│  八年度偵字第三三三一號│
│  │(二)臺北市林│        │吳永男」，二人皆無│  偵卷第十三至十五頁、八│
│  │  森北路八│        │實際付款之意，開立│  十八年度偵字第七二四七│
│  │  五巷二二│        │附表二編號一之支票│  號偵卷第五至七頁、臺灣│
│  │  號二樓  │        │，用以支付押租金，│  士林地方法院八十八年度│
│  │          │        │使丙○○陷於錯誤而│  訴字第二三一號案件八八│
│  │          │        │交付「臺北市林森北│  年六月二十五日、八十九│
│  │          │        │路八五巷二二號二樓│  年五月二十三日訊問筆錄│
│  │          │        │」房屋供使用，因而│  ）。                  │
│  │          │        │獲有不法利益，嗣支│(二)附表二編號一之支票一紙│
│  │          │        │票屆期未獲付款。  │  。                    │
├─┼─────┼────┼─────────┼────────────┤
│二│(一)八十八年│優美公司│王麗華冒名「章文瑛│(一)證人林基雄之證言（八十│
│  │  一月二十│        │」，乙○○則自稱係│  八年度偵字第四六四四號│
│  │  二日    │        │「仟唯豆實業有限公│  偵卷第八頁背面、第九頁│
│  │(二)臺北市忠│        │司」負責人「吳永男│  ）。                  │
│  │  孝東路四│        │」，共同打電話至優│(二)證人蔣慶琥之證言（八十│
│  │  段三二五│        │美公司訂購辦公室用│  八年度偵字第七二四七號│
│  │  號十二樓│        │品（包括傳真機、複│  偵卷第八、九頁）。    │
│  │          │        │印機、沙發、桌櫃及│(三)證人呂淑嫆之證言（八十│
│  │          │        │文具），總價合計七│  八年度偵字第六三三０號│
│  │          │        │十二萬一百二十二元│  偵卷第二七頁）。      │
│  │          │        │，並開立如附表二編│(四)被告冒「章文瑛」所簽收│
│  │          │        │號二所示之支票一紙│  複印機、傳真機驗收單各│
│  │          │        │先行支付，王麗華並│  一紙（八十八年度偵字第│
│  │          │        │冒「章文瑛」名義於│  四六四四號偵卷第十三頁│
│  │          │        │複印機、傳真機驗收│  背面、第十四頁）      │
│  │          │        │單各一紙上簽收，並│(五)合約書（複印機、傳真機│
│  │          │        │持交優美公司主張收│  ）二份（乙○○冒名「吳│
│  │          │        │到貨物之意思而行使│  永男」簽約）（同偵卷第│
│  │          │        │之，足以生損害於章│  二十頁背面至第二五頁）│
│  │          │        │文瑛本人及優美公司│  。                    │
│  │          │        │。詎優美公司於八十│(六)交貨單八紙（同偵卷第十│
│  │          │        │八年一月二十二日將│  六、十七、二九至三二頁│
│  │          │        │該批貨物送達前開林│  ）。                  │
│  │          │        │森北路地址後，嗣再│(七)ＵＢ優美訂購單、報價單│
│  │          │        │前往收取貨款時，已│  各一紙（同偵卷第二六至│
│  │          │        │人去樓空。　　　　│  二八頁）。            │
│  │          │        │　　　            │(八)附表二編號二之支票一紙│
│  │          │        │                  │  。                    │
├─┼─────┼────┼─────────┼────────────┤
│三│(一)八十八年│多加公司│王麗華與乙○○共同│(一)證人葉堂柱之證詞（八十│
│  │  一月二十│        │以前揭化名，向多加│  八年度偵字第七二四七號│
│  │  二日    │        │公司訂購ＩＢＭ電腦│  偵卷第十、十一頁、臺灣│
│  │(二)臺北市大│        │四台、印表機二臺、│  士林地方法院八十八年度│
│  │  安區安和│        │行動電話八具等總計│  訴字第二三一號案件八十│
│  │  路二段六│        │價值三十七萬九千五│  九年五月二十三日訊問筆│
│  │  三號八樓│        │百元之物，使多加公│  錄）。                │
│  │  之一    │        │司負責人葉堂柱陷於│(二)送貨單一紙、統一發票四│
│  │          │        │錯誤，將前開貨物送│  紙、出貨單二紙（臺灣士│
│  │          │        │至上揭林森北路地址│  林地方法院八十八年度訴│
│  │          │        │，並由王麗華交付陳│  字第二三一號刑事卷第二│
│  │          │        │進興所開立如附表二│  五七至二六三頁）。    │
│  │          │        │編號三所示之支票一│(三)附表二編號三所示之支票│
│  │          │        │紙予葉堂柱。      │  一紙及退票理由單（同卷│
│  │          │        │                  │  宗第二五五、二五六頁）│
│  │          │        │                  │  。                    │
├─┼─────┼────┼─────────┼────────────┤
│四│(一)八十八年│豐加公司│王麗華冒名「章文瑛│(一)證人宋心靜、潘麗嬌之證│
│  │  一月二十│        │」，於八十八年一月│  言（原審九十一年度訴字│
│  │  二日、二│        │二十二日，以電話向│  第一三０二號案件九十二│
│  │  十四日、│        │豐加公司訂購家具，│  年四月二十八日訊問筆錄│
│  │  二十七日│        │並由乙○○冒名「吳│  、八十八年度偵字第三三│
│  │  、三十日│        │永男」，開立附表二│  三一號偵卷第九至十二頁│
│  │(二)臺北市中│        │編號四所示之支票一│  ，臺灣士林地方法院八十│
│  │  山北路六│        │紙，使豐加公司店員│  八年度第二三一號案件八│
│  │  段二０一│        │宋心靜、潘麗嬌陷於│  十八年六月二十五日訊問│
│  │  號豐加公│        │錯誤，而將沙發組等│  筆錄）。              │
│  │  司      │        │家具送至上揭林森北│(二)支票影本、退票理由單各│
│  │          │        │路地址。嗣王麗華分│  二紙（八十八年度偵字第│
│  │          │        │別於同年月二十四日│  三三三一號偵卷第三七、│
│  │          │        │、二十七日、三十日│  三八頁）。            │
│  │          │        │向豐加公司訂貨，並│(三)豐加公司出貨單八紙（同│
│  │          │        │由王麗華持吳永男所│  偵卷第三九至四四頁；第│
│  │          │        │交付，如附表二編號│  四八、四九頁）。      │
│  │          │        │五所示之支票一紙支│(四)被告冒「章文瑛」之名所│
│  │          │        │付貨款，使宋心靜、│  簽收之豐加公司編號一│
│  │          │        │潘麗嬌等人陷於錯誤│  五─０二九七號；七─│
│  │          │        │，而任令王麗華將貨│  一五二０號；一五─０│
│  │          │        │物載走。王麗華並於│  三００號等訂購單三紙（│
│  │          │        │豐加公司編號一五│  同偵卷第四五至四七頁）│
│  │          │        │－０二九七號；七│  。                    │
│  │          │        │－一五二０號；一│(五)贓物認領保管收據一紙（│
│  │          │        │五－０三００號等三│  同偵卷第二二頁）      │
│  │          │        │紙訂購單上冒「章文│(六)被害人林忠義之證言（未│
│  │          │        │瑛」之名簽收，並持│  至農民銀行內湖分行開戶│
│  │          │        │交豐加公司，主張收│  ）、證人農民銀行承辦人│
│  │          │        │到貨物之意思而行使│  林文理之證言（指認非真│
│  │          │        │之，足以生損害於章│  正之林忠義本人開戶，臺│
│  │          │        │文瑛本人及豐加公司│  灣士林地方法院八十八年│
│  │          │        │。                │  度訴字第二三一號案件八│
│  │          │        │                  │  十八年十月八日訊問筆錄│
│  │          │        │                  │  ）、林忠義八十一年八月│
│  │          │        │                  │  三日請領國民身分證申請│
│  │          │        │                  │  書（同卷宗第一三三頁）│
│  │          │        │                  │  。                    │
├─┼─────┼────┼─────────┼────────────┤
│五│(一)八十八年│丙○○  │王麗華、乙○○共同│(一)被害人丙○○指訴（八十│
│  │  一月二十│        │以前揭化名，開立如│  八年度偵字第七二四七號│
│  │  八日    │        │附表編號六所示之支│  偵卷第六、七頁、八十八│
│  │(二)臺北市林│        │票，要求丙○○代為│  年度偵字第三三三一號偵│
│  │  森北路八│        │裝璜施工，使丙○○│  卷第十三至十五頁，臺灣│
│  │  五巷二二│        │陷於錯誤而提供裝潢│  士林地方法院八十八年度│
│  │  號二樓  │        │建材並代為施工，王│  訴字第二三一號案件八十│
│  │          │        │麗華、乙○○等因而│  八年六月二十五日訊問筆│
│  │          │        │獲有裝潢建材等財物│  錄）。                │
│  │          │        │及丙○○提供勞務之│(二)支票及退票理由單各一紙│
│  │          │        │不法利益（建材及勞│  （八十八年度偵字第三三│
│  │          │        │務合計價值十九萬四│  三一號偵卷第三三頁正面│
│  │          │        │千五百二十七元），│  ）。                  │
│  │          │        │嗣支票屆期未獲付款│(三)裝潢估價單一紙（同偵卷│
│  │          │        │。又王麗華、乙○○│  第三五頁）。          │
│  │          │        │另向丙○○詐稱欲訂│(四)電器用品估價單一紙（同│
│  │          │        │購價值二十一萬二千│  偵卷第三六頁）。      │
│  │          │        │七百元之電器一批，│(五)贓物認領保管收據一紙（│
│  │          │        │言明次週週一再行付│  同偵卷第二三頁）。    │
│  │          │        │款，使丙○○陷於錯│                        │
│  │          │        │誤而先行交貨，詎黃│                        │
│  │          │        │建鎬屆期前往收款時│                        │
│  │          │        │，王麗華、乙○○已│                        │
│  │          │        │不知去向。        │                        │
├─┼─────┼────┼─────────┼────────────┤
│六│(一)八十八年│甲○○（│王麗華自稱「章小姐│(一)被害人甲○○指訴（同偵│
│  │  一月二十│即成益米│」（交易憑證誤載為│  卷第十六至十七頁）。  │
│  │  八日    │行）    │「張小姐」），打電│(二)支票及退票理由單各二紙│
│  │(二)臺北市三│        │話至臺北市○○街一│  （同偵卷第五十至五三頁│
│  │  元街一六│        │六二號誠益米行，訂│  ）。                  │
│  │  二號    │        │購池上米三百斤、沙│(三)交易憑證一紙（同偵卷第│
│  │          │        │拉油十桶、壽司米一│  五四頁）。            │
│  │          │        │百二十斤，總價五萬│                        │
│  │          │        │九千零四十元，被害│                        │
│  │          │        │人送至前揭被告等人│                        │
│  │          │        │租屋處後，王麗華即│                        │
│  │          │        │交付附表編號六、七│                        │
│  │          │        │所示之支票二紙予林│                        │
│  │          │        │福益，嗣支票屆期未│                        │
│  │          │        │獲付款。          │                        │
└─┴─────┴────┴─────────┴────────────┘
┌───────────────────────────────────┐
│附表二                                                                │
├─┬───┬───┬─────┬────────┬─────┬────┤
│編│發票人│發票日│金      額│付  款  銀  行  │票      號│備    考│
│號│      │      │（新臺幣）│                │          │        │
├─┼───┼───┼─────┼────────┼─────┼────┤
│一│吳永男│八十八│十九萬元  │臺北銀行雙和分行│YA0000000 │八十八年│
│  │      │年二月│          │                │          │度偵字第│
│  │      │二日  │          │                │          │三三三一│
│  │      │      │          │                │          │號偵卷第│
│  │      │      │          │                │          │三三頁  │
├─┼───┼───┼─────┼────────┼─────┼────┤
│二│吳永男│八十八│三十五萬六│臺北銀行雙和分行│YA0000000 │八十八年│
│  │      │年二月│千零五十三│                │          │度偵字第│
│  │      │七日  │元        │                │          │四六四四│
│  │      │      │          │                │          │號偵卷第│
│  │      │      │          │                │          │二三頁  │
├─┼───┼───┼─────┼────────┼─────┼────┤
│三│吳永男│同右  │三十七萬九│世華銀行新店分行│LC0000000 │臺灣士林│
│  │      │      │千五百元  │                │          │地方法院│
│  │      │      │          │                │          │八十八年│
│  │      │      │          │                │          │度訴字第│
│  │      │      │          │                │          │二三一號│
│  │      │      │          │                │          │刑事卷第│
│  │      │      │          │                │          │二五五頁│
├─┼───┼───┼─────┼────────┼─────┼────┤
│四│吳永男│同右  │三十六萬三│世華銀行新店分行│LC0000000 │八十八年│
│  │      │      │千元      │                │          │度偵字第│
│  │      │      │          │                │          │三三三一│
│  │      │      │          │                │          │號偵卷第│
│  │      │      │          │                │          │三七頁  │
├─┼───┼───┼─────┼────────┼─────┼────┤
│五│林忠義│八十八│三十四萬三│農民銀行內湖分行│FAY0000000│同偵卷第│
│  │      │年一月│千元      │                │          │三八頁  │
│  │      │三十日│          │                │          │        │
├─┼───┼───┼─────┼────────┼─────┼────┤
│六│吳永男│八十八│十八萬元  │臺北銀行雙和分行│YA0000000 │同偵卷第│
│  │      │年二月│          │                │          │三三頁  │
│  │      │十一日│          │                │          │        │
├─┼───┼───┼─────┼────────┼─────┼────┤
│七│吳永男│八十八│五萬零四十│世華銀行新店分行│LC0000000 │同偵卷第│
│  │      │年二月│元        │                │          │五三頁  │
│  │      │一日  │          │                │          │        │
├─┼───┼───┼─────┼────────┼─────┼────┤
│八│吳永男│八十八│九千元    │世華銀行新店分行│LC0000000 │同偵卷第│
│  │      │年二月│          │                │          │五一頁  │
│  │      │一日  │          │                │          │        │
├─┴───┴───┴─────┴────────┴─────┴────┤
│合計開票金額：一百八十七萬零五百九十三元                              │
└───────────────────────────────────┘
┌───────────────────────────────────┐
│附表三                                                                │
├───┬─────┬───┬─────────────────────┤
│編號  │名      稱│數  量│詳                                      目│
├───┼─────┼───┼─────────────────────┤
│一    │全牛皮沙發│一  組│小茶几二張、咖啡桌一張、檯燈一支、抱枕四個│
│      │          │      │三人座一張、二人座一張                    │
├───┼─────┼───┼─────────────────────┤
│二    │餐      桌│一  組│餐桌椅六張                                │
├───┼─────┼───┼─────────────────────┤
│三    │搖      椅│一  張│                                          │
├───┼─────┼───┼─────────────────────┤
│四    │小  腳  凳│二  張│                                          │
├───┼─────┼───┼─────────────────────┤
│五    │床      罩│一  組│羽毛被一件、枕頭套二個、抱枕三個、被套一個│
│      │          │      │、床包一個                                │
├───┼─────┼───┼─────────────────────┤
│六    │小  檯  燈│一  支│                                          │
├───┼─────┼───┼─────────────────────┤
│七    │ 瓷兔飾品 │二  隻│                                          │
├───┼─────┼───┼─────────────────────┤
│八    │木質置物盒│一  只│                                          │
├───┼─────┼───┼─────────────────────┤
│九    │空氣清淨機│一  臺│ＳＡＮＹＯ、ＡＢＣ─５１１Ｓ              │
├───┼─────┼───┼─────────────────────┤
│十    │  電子鍋  │一  個│ＳＡＮＹＯ、ＥＣｊ─２６８Ｓ              │
└───┴─────┴───┴─────────────────────┘
┌───────────────────────────────────┐
│附表四                                                                │
├──┬───────┬────┬─────┬─────────────┤
│編號│查  獲  物  品│被害人  │查獲時持有│  查    獲    地    點    │
│    │              │        │人        │                          │
├──┼───────┼────┼─────┼─────────────┤
│一  │皮沙發（一組）│優美公司│曾世充    │彰化縣彰化市○○里○○街二│
│    │              │        │          │五號                      │
├──┼───────┼────┼─────┼─────────────┤
│二  │池上米（一大包│甲○○  │林榮邦    │彰化縣彰化市陽明里五鄰長順│
│    │五小包）      │        │          │街六四巷七之二號客廳      │
├──┼───────┼────┼─────┼─────────────┤
│三  │空氣清淨器、電│丙○○  │林榮邦    │彰化縣彰化市陽明里五鄰長順│
│    │子鍋、燈具、吸│        │          │街六四巷七之二號二樓      │
│    │塵器          │        │          │                          │
└──┴───────┴────┴─────┴─────────────┘
┌───────────────────────────────────┐
│附表五：應沒收署押所附著之文書                                        │
├───┬────────────┬───┬──────────────┤
│編號  │  文  書  名  稱        │偽造之│    卷    內    頁    數    │
│      │                        │署押  │                            │
├───┼────────────┼───┼──────────────┤
│一    │  優美公司複印機驗收單  │章文瑛│  八十八年度偵字第四六四四號│
│      │                        │      │  偵卷第十三頁背面          │
├───┼────────────┼───┼──────────────┤
│二    │  優美公司傳真機驗收單  │章文瑛│  同偵卷第十四頁正面        │
│      │                        │      │                            │
├───┼────────────┼───┼──────────────┤
│三    │  豐加公司家具訂購單    │章文瑛│  八十八年度偵字第三三三一號│
│      │（編號一五－０二九七號）│      │  偵卷第四五頁              │
├───┼────────────┼───┼──────────────┤
│四    │  豐加公司家具訂購單    │章文瑛│  同偵卷第四六頁            │
│      │（編號七－一五二０號）  │      │                            │
├───┼────────────┼───┼──────────────┤
│五    │  豐加公司家具訂購單    │章文瑛│  同偵卷第四七頁            │
│      │（編號一五－０三００號）│      │                            │
└───┴────────────┴───┴──────────────┘
